臺灣高等法院民事判決　　　　　　　　　 94年度上字第193號
上　訴　人　國際視聽傳播股份有限公司
法定代理人　鄭優
訴訟代理人　藺超群律師
複　代理人　李詩皓律師
被　上訴人　甲○○
訴訟代理人　楊鈞國律師
複　代理人　楊惠琳律師
上列當事人間請求返還借款事件，上訴人對於中華民國94年1月
12日臺灣臺北地方法院93年度訴字第 4443號第一審判決提起上
訴，經本院於94年7月13日言詞辯論終結，判決如下：
    主      文
上訴駁回。
第二審訴訟費用由上訴人負擔。
    事實及理由
一、本件被上訴人起訴主張：伊為協助上訴人清償債務，自民國
    90 年7月10日起，分別以現金或電匯之方式，先後分四次借
    款予上訴人，其詳情如下：（一）90年 7月10日，自伊中國
    農民銀行光復分行之美金帳戶內（帳號：000-00-0 00 00-0
    ）以轉帳方式提款美金12,600元，再以上訴人名義匯予訴外
    人影響傳播股份有限公司（下稱影響公司）所有之台北銀行
    松山分行帳戶（帳號：000-00 -000000-0），以清償上訴人
    負欠該公司之債務。（二）90年 7月26日，自伊同上帳戶轉
    帳提款美金17,400元，再以上訴人名義匯入訴外人華視文化
    股份有限公司（下稱華視文化公司）所有之中國農民銀行光
    復分行帳戶（帳號： 00000000000），以清償上訴人負欠該
    公司之債務。（三）92年8月1日，自伊國泰銀行HACINDA 分
    行電匯美金40,840元至上訴人之中國農民銀行光復分行銀行
    帳戶內（英文名稱：Kuo-chi Television Enterprise Ltd.
    ，帳號：000-00-000000）（四）92年10月8日，自伊中國農
    民銀行光復分行之台幣帳戶內 (帳號：000-00-000 00-0)轉
    帳新台幣1,023,400元，扣除手續費及郵電費計400元，以匯
    率34.1計算，相當於美金30,000元，伊再以自己為匯款申請
    人名義，代上訴人將前揭金額匯予訴外人Taipei Internati
    onal Satellite Tv Inc.公司所有國泰銀行帳戶內（帳號：
    000- 000000），上開四筆借款金額合計為美金108,400元，
    經伊多次催討，上訴人皆置之不理，迄未清償，為此提起本
    件訴訟等語。並聲明：（一）上訴人應返還伊美 金108,400
    元，及自起訴狀繕本送達之翌日起至清償日止按年息百分之
    五計算之利息。（二）願供擔保請准宣告假執行。
二、上訴人則以：被上訴人主張之上列借款，實為代墊臺北國際
    衛星電視網之債務，其詳情為：（一）90年7月10日、7月26
    日合計美金30,000元，係用以支應臺北國際衛星電視網積欠
    上訴人「橘子紅了」一劇之版權費用之一部（二）92年8 月
    1日美金40,840元 ，係用以支應分期清償版權費用。（三）
    92年10月8日美金30,0 00元，係用以支應臺北國際衛星電視
    網之衛星傳輸費用。是以本件借貸關係應存在於被上訴人與
    臺北國際衛星電視網間，與伊無關等語，資為抗辯。並答辯
    聲明：（一）被上訴人之訴駁回。（二）如受不利之判決，
    願供擔保請准免為假執行。
三、得心證之理由：
(一)、按當事人主張之事實，經他造於準備書狀內或言詞辯論時
      或在受命法官、受託法官前自認者，無庸舉證。民事訴訟
      法第二百七十九條第一項定有明文。故當事人一經自認後
      ，除有法定原因可得撤銷外，應受自認之拘束。法院即可
      認其自認之事實為真，並得以之為裁判基礎。
(二)、查被上訴人主張之前開事實，除據被上訴人提出中國農民
      銀行存摺二份、中國農民銀行匯出匯款交易憑證二份、國
      泰HACINDA分行匯款申請書二份 (以上均影本)為憑外，上
      訴人之經理周明志以上訴人訴訟代理人之身分於93年12月
      1 日原審第一次審理時，亦陳稱：「原告曾於上訴人公司
      轉投資的公司任職，原告於其任職期間，因為當時被告公
      司資金有困難，所以原告拿出一筆錢給被告公司。對於借
      款事實不否認，請求與原告洽談和解。」等語，核其供述
      之內容，應屬對於被上訴人所主張之借款事實為「自認」
      之表示，依首揭之說明，被上訴人所主張之事實，即堪可
      信為真實。雖上訴人於94年1月5日具狀及同年三月二十九
      日之上訴理由狀復更迭其先前陳述，並辯稱：上訴人第一
      審之訴訟代理人周明志經理，因不黯法律，誤認上訴人投
      資成立之公司與上訴人之法律地位，人格同一，而自承確
      有積欠債務之事實，然實係上訴人投資成立之臺北國際衛
      星電視網與被上訴人間有債權債務之糾紛，與上訴人無關
      ，故第一審之自認應得予撤銷等語。惟按自認之撤銷，除
      別有規定外，以自認人能證明與事實不符，或經他造同意
      者，始得為之，民事訴訟法第279條第3項定有明文。經查
      ，上訴人就此雖提出台北國際視聽傳播股份有限公司與華
      視文化公司之合約書、台北國際視聽傳播股份有限公司與
      台北國際衛星電視網之合約、上訴人內部制作之轉帳傳票
      及台北國際衛星電視網成立及現況分析等文件作為撤銷自
      認之依據，惟被上訴人於90年7月10日及90年7月26日以其
      存款，分別匯款美金12,600元及17,400元予影響公司及華
      視文化公司，均以上訴人名義匯款，難認與臺北國際衛星
      電視網有何關係，故上訴人提出之前開合約書縱屬真正，
      亦不能否定被上訴人自其帳戶內以轉帳方式提款後，再以
      上訴人名義匯款之事實。又被上訴人於92年8月1日電匯美
      金40,840元，係匯至上訴人之中國農民銀行光復分行銀行
      帳戶內，尤足以證明借款人為上訴人，要與台北國際衛星
      電視網無涉，上訴人不能僅以其公司內部製作之傳票，反
      證該款項非上訴人所借。另上訴人就被上訴人於92年10月
      8 日轉帳匯款部分，僅泛稱與上訴人無關云云，然亦未能
      提出任何證據以證明其先前之自認與事實不符，則上訴人
      就其自認與事實不符等情，既不能證明，依前揭之說明，
      即不得任意撤銷其第一審所為自認。
(三)、綜上所述，被上訴人主張上訴人先後分四次向其借款，堪
      可採信，上訴人辯稱兩造間無借貸關係存在云云，為不足
      取，從而，被上訴人依消費借貸法律關係，請求上訴人返
      還美金10,8400元 ，及自起訴狀繕本送達上訴人之翌日即
      93 年11月30日起至清償日止，按年息5％計算之利息，為
      有理由，應予准許。原審為被上訴人勝訴之判決，並依兩
      造之聲請，分別酌定相當擔保金額准許之，核無違誤，上
      訴論旨指摘原判決不當，求予廢棄改判，為無理由，應駁
      回其上訴。
四、據上論結，本件上訴為無理由，依法判決如主文。
中　　華　　民　　國　　94　　年　　7 　　月　　27　　日
                  民事第十三庭審判長法  官  張宗權
                                    法　官　蕭艿菁
                                    法　官　陳永昌
正本係照原本作成。
如不服本判決，應於收受送達後20日內向本院提出上訴書狀，其
未表明上訴理由者，應於提出上訴後20日內向本院補提理由書狀
（均須按他造當事人之人數附繕本）上訴時應提出委任律師或具
有律師資格之人之委任狀；委任有律師資格者，另應附具律師資
格證書及釋明委任人與受任人有民事訴訟法第466條之一第一項
但書或第二項（詳附註）所定關係之釋明文書影本。
中　　華　　民　　國　　94　　年　　7 　　月　　28　　日
                                    書記官  劉美垣
附註：
民事訴訟法第四百六十六條之一（第一項、第二項）：
對於第二審判決上訴，上訴人應委任律師為訴訟代理人。但上訴
人或其他法定代理人具有律師資格者，不在此限。
上訴人之配偶、三親等內之血親、二親等內之姻親，或上訴人為
法人、中央或地方機關時，其所屬專任人員具有律師資格並經法
院認為適當者，亦得為第三審訴訟代理人。
